最高法院刑事判決　　　　　　　　　　　　　　　　八十七年度台非字第三六三號
　　上訴人　最高法院檢察署檢察總長
　　被　告　甲○○
右上訴人因被告違反槍砲彈藥刀械管制條例案件，對於台灣高等法院台南分院中華民
國八十七年七月七日第二審確定判決 (八十七年度上訴字第九八六號，起訴案號：台
灣台南地方法院檢察署八十六年度偵字第一四一四五號) ，認為違法，提起非常上訴
，本院判決如左：
    主  文
原判決關於違背法令部分撤銷。
    理  由
非常上訴理由稱：「按判決不適用法則或適用不當者，為違背法令，刑事訴訟法第三
百七十八條定有明文。本件原判決以被告甲○○於民國八十六年八月間某日，在台南
市○○路二九八號五樓之二住處，收受洪水明未經許可，無故持有具殺傷力之奧地利
ＧＬＯＣＫ廠一九型口徑九ＭＭ制式半自動手槍一把及子彈三顆，寄藏在台南縣永康
市○○○路三一九巷二十三弄旁空地，嗣經警於八十六年十一月十五日二十二時許查
獲，並扣得上開槍、彈等情，適用修正前有利於被告之槍砲 (諒係之誤) 彈藥刀械
管制條例第七條第四項、第十一條第三項、刑法第五十五條，從一重論處被告罪刑，
固非無見。惟槍砲彈藥刀械管制條例於八十六年十一月二十四日修正施行，自同年十
一月二十六日生效，新條例增訂第十九條第一項：『犯第七條、第八條、第十條、第
十一條、第十二條第一項至第三項、第十三條第一項至第三項之罪，經判處有期徒刑
者，應於刑之執行完畢或赦免後，令入勞動場所，強制工作，其期間為三年。』本件
原判決於八十七年七月七日宣判，適用之上開法條，分別係修正後之該條例第七條第
四項、第十二條第四項之罪，則依上開說明，原判決自應併予宣告於刑之執行完畢或
赦免後，令入勞動場所強制工作之處分及其期間，原判決未併予宣告，顯有判決不適
用法則之違背法令。案經確定，爰依刑事訴訟法第四百四十一條、第四百四十三條提
起非常上訴，以資糾正。」等語。
本院按：判決不適用法則或適用不當者，為違背法令，刑事訴訟法第三百七十八條定
有明文。又關於法律之適用雖應本於統一性及整體性原則，不能任意割裂，但法律有
特別規定時，仍應依特別規定處理。如行為後法律有變更，經比較新舊法結果，以裁
判前之法律有利於行為人時，依刑法第二條第一項但書規定，固應適用最有利於行為
人之法律；但保安處分依同法條第二項規定，適用裁判時法，在此例外情形，則應分
別適用裁判前法律與裁判時法律。本件原判決以被告甲○○於八十六年八月間，未經
許可無故寄藏半自動手槍一把及子彈三發，嗣於八十六年十一月十五日經警查獲，被
告行為後，槍砲彈藥刀械管制條例已於八十六年十一月二十四日修正公布，同年月二
十六日生效，原審於八十七年七月七日判決時，經比較新舊法結果，以裁判前之法律
有利於被告，依想像競合犯從一重適用修正前槍彈藥刀械管制條例第七條第四項，
未經許可無故寄藏手槍罪，論處有期徒刑一年六月，固非無見。惟裁判時之槍砲彈藥
刀械管制條例第十九條第一項已明文規定：犯第七條、第八條、第十條、第十一條、
第十二條第一項至第三項、第十三條第一項至第三項之罪，經判處有期徒刑者，應於
刑之執行完畢或赦免後，令入勞動場所，強制工作，其期間為三年。原判決認定被告
所犯修正前槍彈藥刀械管制條例第七條第四項之罪，即為修正後槍砲彈藥刀械管制
條例第七條第四項之罪，既經判處有期徒刑，依前揭說明，自應適用裁判時之法律，
宣告保安處分。乃原判決未適用修正後之槍砲彈藥刀械管制條例第十九條第一項規定
，宣告強制工作，自有判決不適用法則之違法。案經確定，非常上訴意旨執以指摘，
洵有理由。但原判決尚非不利於被告，應由本院僅將原判決關於違背法令部分撤銷，
以資糾正。
據上論結，應依刑事訴訟法第四百四十七條第一項第一款前段，判決如主文。
中      華      民      國    八十七    年     十二     月      三      日
                              最高法院刑事第十一庭
                                  審判長法官  楊  文  翰
                                        法官  陳  正  庸
                                        法官  陳  世  雄
                                        法官  楊  商  江
                                        法官  黃  正  興
      右正本證明與原本無異
                                              書  記  官
中      華      民      國    八十七    年     十二     月      八      日
